【裁判字號】    99,重上更(二),4
【裁判日期】    990414
【裁判案由】    違反毒品危害防制條例等
【裁判全文】
臺灣高等法院高雄分院刑事判決     99年度重上更(二)字第4號
上  訴  人
即  被  告  甲○○
選任辯護人  楊申田律師
上  訴  人
即  被  告  乙○○
選任辯護人  樓嘉君律師
上列上訴人因違反毒品危害防制條例等案件，不服台灣高雄地方
法院93年度訴字第98號中華民國93年6 月15日第一審判決（起訴
案號：臺灣高雄地方法院檢察署92年度偵字第23244 號），提起
上訴，判決後，經最高法院發回更審，本院判決如下：
    主  文
原判決撤銷。
乙○○共同運輸第三級毒品，處有期徒刑貳年，緩刑參年，並應
於民國九十九年十二月三十一日以前向公庫支付新臺幣貳拾萬元
；扣案第三級毒品愷他命，淨重捌佰貳拾壹公克、包裝袋壹只、
「老掌櫃」酒瓶（含包裝盒）貳瓶，均沒收。
甲○○無罪。
    事  實
一、乙○○明知愷他命係毒品危害防制條例第2 條第2 項規定之
    第三級毒品，且係行政院公告管制進口之物品，竟與葛海萍
    （另案經本院以94年上訴字第1904號判決科處有期徒刑8 年
    確定）共同基於運輸第三級毒品愷他命及自大陸地區私運管
    制物品進口至臺灣地區之犯意聯絡，由乙○○偕同不知情之
    甲○○於民國（下同）92年11月8 日，自臺灣高雄國際機場
    搭乘澳門航空公司NX-666號班機至澳門，再轉往大陸地區廣
    東省珠海市，下榻於葛海萍之租屋處等候，期間乙○○與甲
    ○○則至廣東省遊玩，購買服飾、皮包等物品，嗣於同月15
    日晚間，葛海萍將第三級毒品愷他命分裝於二瓶「老掌櫃」
    之酒瓶內（合計淨重821 公克），於其租屋處交付予乙○○
    ，囑託乙○○夾帶入境臺灣地區，乙○○離開大陸途中，間
    或利用不知情之甲○○代為提拿，於同月16日13時50分許，
    搭乘澳門航空公司NX-666號班機，私運上開夾藏第三級毒品
    愷他命之「老掌櫃」酒瓶二瓶入境高雄國際機場時，亦利用
    不知情之甲○○代為提拿上開愷他命，嗣於通關時為法務部
    調查局南部地區機動工作組會同財政部高雄關稅局人員當場
    查獲，並扣得第三級毒品愷他命（淨重821 公克）及葛海萍
    所有用以夾藏毒品之「老掌櫃」大陸酒（含包裝盒）二瓶。
    乙○○於法院審理中具狀向台灣高雄地方法院檢察署檢察官
    告發愷他命係其兄葛海萍所交付，而破獲葛海萍。
二、案經法務部調查局南部地區機動工作組（下稱調查局南機組
    ）移送臺灣高雄地方法院檢察署檢察官偵查起訴。
    理  由
甲、被告乙○○部分：
壹、證據能力部分：
一、被告以外之人於偵查中向檢察官所為之陳述，除顯有不可信
    之情況者外，得為證據，刑事訴訟法第159 條之1 第2 項定
    有明文。本件共同被告甲○○於檢察官偵查中以被告之身分
    所為證述，對被告乙○○而言，雖係審判外之陳述，惟依卷
    存之證據並無顯不可信之情事，依上引刑事訴訟法之規定，
    自有證據能力。
二、卷附之高雄關稅局扣押貨物、運輸工具收據、搜索筆錄、入
    出境記錄，係公務員職務上所製作之證明文書（最高法院98
    年台上字第6994號判決意旨參照），依卷存之證據資料並無
    顯不可信之情事，依刑事訴訟法第159 條之4 第1 款之規定
    ，亦得為證據。法務部調查局就扣案毒品鑑定後所出具之檢
    驗通知書亦係由有法定鑑定職權之國家機關依科學方法為鑑
    定後所製作之證明文書，依卷存之證據亦無顯不可信之情事
    ，依上引刑事訴訟法亦有證據能力。
貳、實體部分：
一、訊據上訴人即被告乙○○（下稱被告乙○○）對其於92年11
    月8 日入境大陸地區，於同年月16日入境台灣地區時，攜帶
    夾藏第三級毒品愷他命之酒瓶二瓶入境，為警查獲之事實，
    固供認不諱，惟矢口否認有運輸及私運進口管制物品第三級
    毒品入境臺灣地區之犯行，辯稱：酒係其兄葛海萍委託帶回
    要給我父親，伊不知道「老掌櫃」酒瓶內夾藏有第三級毒品
    愷他命云云。
二、惟查：
  (一)被告乙○○於92年11月8 日搭乘前揭班機離台入境大陸地區
    ，嗣於同年11月16日搭乘NX-666號班機返抵臺灣地區時，為
    警在共同被告甲○○所攜帶之二瓶「老掌櫃」酒瓶內查獲扣
    得第三級毒品愷他命之事實，業據其於警、偵訊及歷次法院
    審理時供認不諱，並有入出境記錄、高雄關稅局扣押貨物、
    運輸工具收據、搜索筆錄各一份在卷可稽，而自「老掌櫃」
    酒瓶內取出之晶體，經法務部調查局以化學呈色法及氣相層
    析質譜儀分析法鑑定確屬第三級毒品愷他命，淨重821 公克
    之事實，亦有該局92年12月23日調科壹字第09262940900 號
    檢驗通知書1 紙在卷為憑（見偵查卷第53頁）。
  (二)上開扣案愷他命毒品係葛海萍託其妹即被告乙○○攜帶返台
    之事實，業據證人葛海萍於本院前審審理時證稱：「我把2
    瓶放在電視櫃旁邊，要乙○○帶回來，我有跟乙○○講」、
    「我打電話給乙○○，是乙○○接的」等語屬實（見上更(一)
    字第151 號卷第90頁、上訴(二)卷第92頁）；核與共同被告甲
    ○○於檢察官偵查中供稱：「我去大陸，酒是朋友託帶的，
    有一起出去的朋友他哥哥說要帶酒給他爸」、「（何朋友？
    ）乙○○，乙○○哥哥葛海萍」等語相符（見偵字第23244
    號卷第40頁）。再者，被告乙○○事後於93年8 月23日具狀
    向台灣高雄地方法院檢察署檢察官提出告發之事實，亦有告
    發狀在卷可憑（見本院上訴(一)卷第131 頁），葛海萍經告發
    遭檢察官起訴後，經本院另案以94年上訴字第1904號判決科
    處有期徒刑8 年，並經最高法院以95年台上字第2789號判決
    駁回其上訴確定之事實，亦有台灣高等法院被告全國前案紀
    錄表及本院上開判決各一份附卷可稽（見本院重上更(二)卷第
    162-173 頁），是上開扣案內裝有愷他命之『老掌櫃』酒瓶
    係葛海萍交給被告乙○○攜帶返台之事實，應堪認定，次應
    審究者係被告乙○○是否知情？
  (三)如上所述，上開扣案內裝有愷他命之『老掌櫃』酒瓶係葛海
    萍交給被告乙○○攜帶返台，惟被告乙○○於警詢中供稱：
    「（該兩瓶大陸『老掌櫃』酒瓶何人所有？於何處購得或由
    何人交付？）該兩瓶大陸『老掌櫃』酒瓶係甲○○所有，就
    我所知該兩瓶大陸『老掌櫃』酒瓶係大陸籍男子綽號『阿華
    』於我與甲○○2 人至大陸旅遊期間交付予甲○○」、「（
    該兩瓶大陸『老掌櫃』酒瓶內裝疑似愷他命粉末攜帶返台後
    ，係欲交付於何人？）我不知道，要問甲○○才清楚」、「
    從頭到尾我都不知道為何會出現這兩瓶酒」等語；於檢察官
    偵查中供稱：「（二瓶酒是妳要帶回來的？）要回來時可能
    是有人叫甲○○帶回來的」、「進來海關我才知道有這二瓶
    酒」等語（見偵字第23244 號卷第3-4 、23頁）。於檢察官
    聲請原審法院裁定羈押時亦供稱：在大陸時是一個朋友交給
    甲○○，要他帶回台灣」等語（見原審聲羈字第701 號卷第
    4 頁），竟對親身經歷之事實，謊稱係由綽號「阿華」者交
    給共同被告甲○○，如被告乙○○不知係毒品，何須多方推
    諉給共同被告甲○○？再者，經本院前審勘驗查獲過程所拍
    攝錄影帶結果，發現關稅局人員在檢查行李箱內之物品時，
    被告等並無特殊神情，而於關稅局人員當場以試劑測試酒瓶
    內白色粉末後，乙○○神情有點嚴肅，臉色與剛進行檢查時
    神情明顯不同，有勘驗筆錄在卷可憑（見本院上更(一)卷第12
    7 頁）；再經本院勘驗結果：「於12分8 秒時：一名男性關
    員取出其中一瓶內容物放入類似試劑的塑膠容器內搖晃，14
    分29秒時，又從另一酒瓶內取出內容物放入同上類似試劑內
    搖晃，16分36秒時，又各從兩瓶內取出白色物品放入類似試
    劑內測驗瓶內容物是否為毒品，現場關員討論系爭物品是何
    種毒品，其中有提到愷他命，於18分7 秒時，男性關員指示
    女性關員帶甲○○離開現場搜身檢查，19分11秒時，關員拍
    攝查獲現場的情形，有一男性關員坐在乙○○旁邊與乙○○
    在談論，乙○○看著被查獲的場景，雙手交扣面色凝重」，
    有勘驗筆錄在卷可憑（見本院重上更(二)卷第137 頁）。則被
    告乙○○倘對酒瓶內裝有毒品一節並不知情，何以未出現訝
    異及面色凝重之神情，亦未極力為己辯護？是被告乙○○應
    係知情無訛，所辯不知裡面裝的是愷他命云云，應係避重就
    輕之詞，不足採信。
  (四)被告乙○○雖辯稱：伊前曾幫葛海萍攜帶大陸酒入境臺灣轉
    交予葛有成，以至本次不疑有他，再次幫葛海萍攜帶大陸酒
    入境，而未發現酒瓶內夾藏第三級毒品云云，並舉證人即其
    父葛有成為證。惟證人葛有成並不清楚乙○○與葛海萍是否
    互有聯絡，且葛海萍僅於92年初託人帶二瓶酒轉交予葛有成
    ，此經證人葛有成於原審證述在卷，而被告乙○○在92年，
    最早一次入境大陸地區係在92年3 月3 日，此有入出境查詢
    資料表一紙附卷可憑，被告乙○○既未於92年初入境大陸地
    區，自無法於92年初受葛海萍之託攜帶大陸酒轉交葛有成等
    情，堪認證人葛有成證稱：前次葛海萍託人帶二瓶酒予伊之
    人，並非被告乙○○，是被告乙○○上開所辯，顯與事實不
    符，殊無可採。
  (五)被告乙○○又辯稱：若係基於運輸毒品之犯意，夾帶上開藏
    有第三級毒品愷他命酒瓶入境臺灣，則伊搭乘飛機之費用，
    應有人供應，始符經驗法則，且可利用郵寄之方式將上開第
    三級毒品私運入境，以減少遭緝獲之風險，更不至於將上開
    夾藏第三級毒品之酒瓶與其他行李一同置放，且伊之行李均
    為皮包、領帶、皮帶等物品，足認伊所稱至大陸地區批貨至
    臺灣擺地攤出售之辯解可採；伊所有數位相機內之照片，均
    是有關衣服、皮帶等商品之照片，均是用以網路上商品展示
    之用，益證伊至大陸地區係單純批貨云云。惟以夾帶方式走
    私、運輸毒品入境者所在多有，且如上所述，被告乙○○係
    受其兄葛海萍之託代為攜帶扣案之愷他命返台，渠等間既係
    手足關係，則未獲得利潤或仍自行負擔機票費用，亦無違經
    驗法則。是被告乙○○上開所辯，亦不足為其有利之認定。
  (六)被告乙○○獲准交保後曾找葛海萍，葛海萍亦坦承該兩瓶酒
    係要被告帶回台灣贈予乃父，並提出其與葛海萍之對話錄音
    光碟及其譯文，而經本院前審勘驗結果：被告乙○○於電話
    中對葛海萍稱：為什麼酒裡面是愷他命？為什麼酒裡面是這
    種東西？你不是說是酒嗎？怎麼會這樣啊？葛海萍則回稱：
    很簡單嘛，這很簡單嘛，就是被人家害啊，別人說是酒啊。
    被告乙○○對葛海萍稱：那你為什麼要騙我？葛海萍稱：騙
    你什麼？被告乙○○則稱：騙我說講麗容就好。這很大條，
    你知不知道！我嚇都嚇死了，怎麼會這麼嚴重？…怎麼會這
    樣？等語，有勘驗筆錄在卷可憑（見本院上更(一)卷第56-58
    頁）。惟葛海萍為被告乙○○之胞兄，彼此關係自屬密切非
    常，葛海萍因與被告乙○○共同運輸第三級毒品而判處有期
    徒刑8 年確定，已如上述，則被告乙○○所提其與葛海萍私
    下之對話錄音，與前揭事證不相符，應事後彼此串謀所為迴
    護被告乙○○之詞，不足為被告乙○○有利之認定。
  (七)被告乙○○聲請向調查局調取乙○○胞兄葛海萍之監聽紀錄
    、調取原審90年度聲搜字第1631號毒品危害防制條例卷、高
    雄地檢署85聲字第3319號槍砲彈藥刀械管制條例卷、高雄地
    檢署91年度執字第5408號違反商標法卷、和信電訊公司調取
    葛海萍所有行動電話門號0000000000號於92年11月16日之通
    聯紀錄。惟查當時的監聽錄音是好幾個案件同時放在同一個
    錄音帶，沒有辦法特別獨立出來，所以錄音帶沒有保存下來
    ，此經調查員即證人吳東原於本院前審證述明確（見本院上
    訴(一)卷第182 頁），是該監聽錄音帶已無法調取。又被告乙
    ○○攜帶毒品闖關已查獲，其等是否知悉是毒品，應依當時
    各種情況判斷，與台灣高雄地方法院90年度聲搜字第1631號
    毒品危害防制條例卷尚無關聯，故無調取該聲請搜索之資料
    之必要。另行動電話門號0000000000號於92年11月16日之通
    聯紀錄，僅能證明被告乙○○於當日是否有與葛海萍通訊聯
    絡，並無法證明上訴人乙○○與葛海萍之對話內容為何，從
    而與被告乙○○是否知悉扣案之酒瓶內藏有第三級毒品乙事
    之判斷無涉。又高雄地檢署85聲字第3319號卷宗，係有關葛
    海萍是否涉犯槍砲彈藥刀械管制條例案件之卷宗；高雄地檢
    署91年度執字第5408號卷，則係葛海萍於84年間因違反商標
    法案件，經本院判處有期徒刑8 月確定之執行卷宗，亦均與
    被告乙○○是否涉犯運輸及私運管制進口物品之待證事實無
    涉。又葛建華至看守所接見乙○○之紀錄，亦僅能證明葛建
    華曾接見乙○○之事實，亦與被告乙○○是否知悉攜帶入境
    之酒瓶是否夾藏第三級毒品無關，依刑事訴訟法第163 條之
    2 第2 項第2 款之規定，均屬無調查必要之情形，附此敘明
    。
  (八)被告乙○○經原審囑託法務部調查局以控制問題法、混合問
    題法測謊，乙○○稱：「老掌櫃」酒是伊哥哥交付給伊的、
    「老掌櫃」酒是伊帶進來的、帶「老掌櫃」酒其未拿到好處
    等，均無法獲致有效反應，不能研判有無說謊等情，有該局
    93年4 月13日調科南字第09300126550 號測謊報告書1 份附
    卷足參（見原審卷第174 頁），亦不能為被告乙○○有利或
    不利之認定。
  (九)綜上所述，被告乙○○辯稱：伊不知情云云，委無可採信，
    其犯行已堪認定。被告乙○○之辯護人請求調閱葛海萍被訴
    違反毒品危害防制條例案件全部卷證及請求再度提訊葛海萍
    到庭詰問，本院審酌證人葛海萍前已到庭接受詰問，且已經
    陳述明確，而如上所述，被告乙○○係知情，則葛海萍上開
    被訴違反毒品危害防制條例案件全部卷證亦無再調取必要，
    因認無再提訊調閱之實益。
三、按行為後法律有變更者，適用裁判時之法律，但裁判前之法
    律有利於行為人者，適用最利於行為人之法律，刑法第2 條
    第1 項定有明文。所稱「適用」，係指完整性之適用，與「
    準用」係依其性質而為選擇性之應用者不同，是比較新舊法
    適用法律時，應就罪刑有關之一切情形，比較其全部之結果
    而為整體之適用，不能割裂而分別適用新舊法律（最高法院
    89年度臺上字第5368號、88年臺非字第31號判決意旨參照）
    。而毒品危害防制條例第4 條及第17條業經立法院三讀修正
    通過並經總統於98年5 月20日公布施行：毒品危害防制條例
    第4 條第3 項原規定：製造、運輸、販賣第三級毒品者，處
    5 年以上有期徒刑，得併科新臺幣500 萬元以下罰金。修正
    後則規定：「製造、運輸、販賣第三級毒品者，製造、運輸
    、販賣第三級毒品者，處5 年以上有期徒刑，得併科新臺幣
    700 萬元以下罰金。修正後之規定將罰金上限自修正前之50
    0 萬元提高為700 萬元，比較新舊法之結果，修正後之規定
    並非較有利於被告乙○○。(二)修正前毒品危害防制條例第17
    條原係規定：「犯第4 條第1 項至第4 項、第5 條第1 項至
    第4 項前段、第6 條第1 項至第4 項、第7 條第1 項至第4
    項、第8 條第1 項至第4 項、第10條或第11條第1 項、第2
    項之罪，供出毒品來源，因而破獲者，得減輕其刑」，修正
    後則規定：「犯第4 條至第8 條、第10條或第11條之罪，供
    出毒品來源，因而查獲其他正犯或共犯者，減輕或免除其刑
    」。修正後之規定除第1 項部分擴大所得適用法條範疇，並
    就「得減輕其刑」，修正為「減輕或免除其刑」。本件被告
    乙○○嗣後於審判中供出毒品來自其兄葛海萍，並向台灣高
    雄地方法院檢察署檢察官告發，經檢察官提起公訴後，葛海
    萍業經本院另案以94年上訴字第1904號判決科處有期徒刑8
    年，並經最高法院駁回其上訴確定，已如上述，是修正後毒
    品危害防制條例第17條第1 項規定對被告乙○○較為有利，
    自應適用修正後之毒品危害防制條例對被告乙○○論罪科刑
    。經綜合比較結果，因被告乙○○有減輕或免除其刑之法定
    事由，自應全部適用新法對被告乙○○論罪科刑。
四、按愷他命係毒品危害防制條例第2 條第2 項第3 款所稱之第
    三級毒品，且屬行政院公告管制物品項目及其數額甲項第四
    款所列之管制進出口物品；又自大陸地區私運物品進入臺灣
    地區，以私運物品進口論，懲治走私條例第12條定有明文。
    核被告乙○○所為，係犯毒品危害防制條例第4 條第3 項之
    運輸第三級毒品罪及懲治走私條例第12條、第2 條第1 項準
    私運管制物品罪。被告乙○○持有第三級毒品愷他命之低度
    行為，為其運輸之高度行為所吸收，不另論罪。被告乙○○
    與葛海萍間，就上開犯行有犯意聯絡及行為分擔，均為共同
    正犯，被告乙○○於私運及運輸途中，間或利用不知情之甲
    ○○代為提拿，係間接正犯。被告乙○○所犯上開運輸第三
    級毒品罪、準私運管制物品罪二罪，係一行為而觸犯數罪名
    之想像競合關係，為想像競合犯，應依刑法第55條規定，從
    一較重之運輸第三級毒品罪處斷。
五、原審因認被告乙○○犯罪事證明確，據以論罪科刑，固非無
    見；(一)惟被告乙○○係與葛海萍共同走私運輸第三級毒品，
    且如後所述，共同被告甲○○並不知情，無運輸及走私之犯
    意，原判決認被告乙○○係與共同被告甲○○及大陸地區「
    阿華」之成年男子共犯，尚有未洽。(二)被告乙○○行為後，
    毒品危害防制條例第4 條及第17條業經立法院三讀修正通過
    並經總統公布施行，原判決未及比較新舊法，亦有未洽。(三)
    毒品危害防制條例第2 條第2 項規定，毒品依其成癮性、濫
    用性及對社會危害性分為四級，並就製造、運輸、販賣、意
    圖販賣而持有、以非法方法使人施用、引誘他人施用及轉讓
    等行為，分別定其處罰。至施用或持有第三、四級毒品，因
    其可罰性較低，故予除罪化，僅就施用及持有第一、二級毒
    品科以刑罰。惟鑑於第三、四級毒品均係管制藥品，特於同
    條例第11條之1 明定無正當理由，不得擅自持有；第18條第
    1 項後段復規定查獲之第三、四級毒品，無正當理由而擅自
    持有者，沒入銷燬之。從而，依同條例第18條第1 項後段應
    沒入銷燬之毒品，專指查獲之施用、持有第三、四級毒品而
    言；倘係查獲之製造、運輸、販賣、意圖販賣而持有、以非
    法方法使人施用、引誘他人施用及轉讓之第三、四級毒品，
    既屬同條例相關法條明文規定處罰之犯罪行為，即非該條項
    應沒入銷燬之範圍。又同條例第19條第1 項所定「供犯罪所
    用或因犯罪所得之物」，係指犯第4 條至第9 條、第12條、
    第13條或第14條第1 項、第2 項之罪所用或所得之物，不包
    括毒品本身在內，自不得為第三、四級毒品之沒收依據。同
    條例對於查獲之製造、運輸、販賣、意圖販賣而持有、以非
    法方法使人施用、引誘他人施用及轉讓第三、四級毒品之沒
    收，並無特別規定，如其行為已構成犯罪，則該毒品即屬不
    受法律保護之違禁物，應回歸刑法之適用，依刑法第38條第
    1 項第1 款之規定沒收之（最高法院96年台上字第7268號判
    決意旨參照）。本件原判決就扣案之第三級毒品愷他命依毒
    品危害防制條例第18條第1 項之規定宣告沒收銷燬之，依上
    開最高法院之判決意旨即有未洽。被告乙○○上訴意旨仍執
    前詞，否認知情犯罪，雖無理由，惟原判決關於被告乙○○
    部分既有上開瑕疵可議，自應由本院將原判決關於被告乙○
    ○部分撤銷改判。爰審酌被告乙○○以挾帶之方式走私運輸
    第三級毒品愷他命進口重達821 公克，情節非輕，惟念其事
    後於法院審理時已供出毒品來源，並因而破獲共同正犯葛海
    萍，其與共同正犯葛海萍間係兄妹關係，礙於親情而受利用
    ，所運輸走私進口之毒品尚未流入市面即經調查局會同財政
    部高雄關稅局人員查獲，未造成實際危害等一切情狀，量處
    有期徒刑2 年（依修正後毒品危害防制條例第17條第1 項規
    定得免除其刑，而依刑法第66條但書之規定，得減輕至3分
    之2 ）。
六、被告乙○○前未曾因故意犯罪而受有期徒刑以上刑之宣告，
    有台灣高雄地方法院檢察署刑案資料查註紀錄表暨台灣高等
    法院被告全國前案紀錄表各一份附卷可稽，其因本次運輸、
    走私毒品犯行經偵審程序及科刑之判決，當知警愓，應無再
    犯之虞，另審酌其係礙於親情受兄長之利用，並非為謀不法
    利益而犯下本件犯行，認以暫不執行其宣告刑為適當，併宣
    告緩刑3 年，並考量被告乙○○上開所為，危害社會治安，
    認除前開緩刑之宣告外，另有賦予一定負擔之必要，爰依刑
    法第74條第2 項第4 款之規定，命其於99年12月31日以前向
    公庫支付新台幣20萬元，以觀後效。扣案之第三級毒品愷他
    命，合計淨重821 公克，為查獲之毒品，係違禁物，爰依刑
    法第38條第1 項第1 款之規定宣告沒收，至於送鑑耗損之愷
    他命，既已滅失，自無庸再予宣告沒收銷燬之必要。另扣案
    之「老掌櫃」酒瓶（含包裝盒）二瓶、包裝袋一只，係用於
    包裹毒品，以便於攜帶運送，係供運輸毒品所用之物，且係
    共犯葛海萍所有，爰依同條例第19條第1 項規定宣告沒收。
乙、被告甲○○撤銷改判無罪部分。
一、公訴意旨略以：甲○○明知愷他命係業經公告列為毒品危害
    防制條例第2 條第2 項第3 款之第三級毒品，且屬行政院公
    告管制之物品，不得私運進口，竟共同基於運輸及私運第三
    級毒品愷他命進口之犯意聯絡，於92年11月8 日自高雄國際
    機場搭班機至澳門轉往大陸珠海，於同年月16日，在大陸珠
    海拱北市場，向大陸籍綽號「阿華」不詳姓名男子取得第三
    級毒品愷他命毛重約840 公克（淨重821 公克、純質淨重70
    9.43公克）後，將之分別藏放於二瓶「老掌櫃」大陸酒內，
    旋攜帶上開第三級毒品愷他命轉往澳門，搭乘澳門航空NX-6
    66班機，運送返台，於同年月16日14時30分許，入境高雄國
    際機場時，在入境檢查室，為法務部調查局南部地區機動工
    作組會同財政部高雄關稅局人員檢查，於甲○○所提之該二
    瓶「老掌櫃」大陸酒內當場發現查獲，並扣得上開第三級毒
    品及用以夾藏上開毒品之「老掌櫃」大陸酒二瓶，因認被告
    甲○○涉有毒品危害防制條例第4 條第3 項之運輸第三級毒
    品罪嫌及懲治走私條例第2 條第1 項之私運管制物品進口罪
    嫌。
二、按犯罪事實應依證據認定之，無證據不得認定犯罪事實；不
    能證明被告犯罪或其行為不罰者，應諭知無罪之判決，刑事
    訴訟法第154 條第2 項、第301 條第1 項分別定有明文。又
    認定犯罪事實，所憑之證據，雖不以直接證據為限，間接證
    據亦包括在內，然無論直接或間接證據，其為訴訟上之證明
    ，須於通常一般之人均不致於有所懷疑，而得確信其為真實
    之程度者，始得據之為有罪之認定，倘其證明尚未達到此一
    程度，而有合理性懷疑之存在時，即無從為有罪之認定，此
    有76年臺上字第4986號判例可資參照。
三、本件公訴人認上訴人即被告甲○○（下稱被告甲○○）涉有
    上開罪嫌，係以被告甲○○在南機組及檢察官偵查中之供述
    ，證人即共同被告乙○○於南機組及檢察官偵查中之證述，
    及警方當場在被告甲○○所提之該二瓶老掌櫃大陸酒內查獲
    上開第三級毒品愷他命暨卷附之高雄關稅局扣押貨物、運輸
    工具收據及搜索筆錄、法務部調查局調科壹字第0926294090
    0 號鑑定書，為其主要論據。訊據被告甲○○固供承於92年
    11月16日13時50分許，搭乘澳門航空公司NX—666 號班機入
    境高雄國際機場時被調查局查獲2 瓶「老掌櫃」大陸酒瓶內
    夾帶第三級毒品愷他命之事實，惟堅決否認有公訴人所指上
    開罪嫌，辯稱：大陸酒是葛海萍要給他父親的，伊不知道裡
    面是毒品，伊係遭葛海萍利用的等語。
四、經查：
  (一)被告甲○○與共同被告乙○○於92年11月8 日搭乘前揭班機
    離台入境大陸地區，嗣於同年11月16日復共同搭乘NX-666號
    班機返抵臺灣地區入境高雄國際機場時，為警在所攜帶之二
    瓶「老掌櫃」酒瓶內查獲扣得愷他命之事實，固據其於警、
    偵訊及歷次法院審理時供認不諱，並有其入出境記錄、高雄
    關稅局扣押貨物、運輸工具收據、搜索筆錄各一份在卷可稽
    ，而自「老掌櫃」酒瓶內取出之晶體，經法務部調查局以化
    學呈色法及氣相層析質譜儀分析法鑑定確屬第三級毒品愷他
    命，淨重821 公克之事實，亦有該局92年12月23日調科壹字
    第09262940900 號檢驗通知書1 紙在卷為憑（見偵查卷第53
    頁）。是應審酌者，係被告甲○○是否知情而分擔走私、運
    輸毒品之行為？
  (二)扣案上開「老掌櫃」酒瓶係葛海萍交待共同被告乙○○攜帶
    返台之事實，業據證人葛海萍於本院前審審理時證稱：「我
    把2 瓶放在電視櫃旁邊，要乙○○帶回來，我有跟乙○○講
    」、「我打電話給乙○○，是乙○○接的」等語（見上更(一)
    字第151 號卷第90頁、上訴(二)卷第92頁）；核與被告甲○○
    於調查局南機組接受調查時供稱：「該二瓶『老掌櫃』大陸
    酒是由一名綽號阿華大陸男子交給乙○○持有，由乙○○以
    手提行李之方式攜帶返台，在抵達小港國際機場二樓免稅菸
    酒櫃台時，我進入免稅菸酒櫃檯提領11月8 日啟程前往大陸
    前事先購好的二瓶免稅酒，這時乙○○即幫我提領二瓶免稅
    酒，我最後反而攜帶乙○○夾帶進來的二瓶『老掌櫃』大陸
    酒出關」等語相符（見偵字第23244 號卷第8 頁）。是扣案
    之愷他命係葛海萍交待共同被告乙○○攜帶返台，被告甲○
    ○僅於途中間或代為提拿之事實，應堪認定。
  (三)被告甲○○由高雄小港國際機場入境後，在入境檢查搜身室
    接受海關人員之詢問時固供稱：「被查獲之物品係大陸叫阿
    華的朋友託我帶回，不是我自己包裝」、「（妳攜帶這些物
    品來台灣後，準備在何時、何地交給何人？如何聯絡？）大
    陸朋友阿華說會打電話與我連絡」、「（你攜帶這些物品來
    台灣，事前是否知情，有無約定酬勞？）我完全不知酒瓶裡
    裝的不是酒」等語（見本院上訴(一)卷第76-77 頁高雄關稅局
    機場分局所檢附筆錄）；於南機組接受調查時亦供稱：「該
    二瓶『老掌櫃』大陸酒是由一名綽號阿華大陸男子交給乙○
    ○持有」、「該名綽號阿華大陸男子我不知道他是誰，我也
    不認識，至於如何與該名綽號阿華大陸男子聯繫，該批毒品
    返台後欲交給誰我皆不清楚，要問乙○○才清楚」、「（妳
    既然不曉得該名綽號阿華大陸男子是誰，妳如何知悉他將前
    開二瓶『老掌櫃』大陸酒交給乙○○？）我係於剛剛在海關
    做筆錄時才問乙○○的，所以我也是剛剛才知道」等語；於
    檢察官偵查中供稱：「（該二瓶酒從何來？）一位大陸阿華
    交給我的」等語（見偵字第23244 號卷第8-9 、22頁）；其
    就交付該裝有毒品愷他命之『老掌櫃』來源固為虛偽不實之
    陳述，惟其於上開調查局南機組接受調查時亦供稱：係於海
    關做筆錄時才問乙○○等語，而證人吳東原（調查局南機組
    調查員）於本院前審審理時亦證稱：「後來乙○○在偵訊室
    裡面有打電話給她哥哥」、「海關有針對甲○○做筆錄，甲
    ○○都是一個人自己作答，當海關人員問到『酒是誰的？』
    的時候，甲○○沈默了一下，轉回頭看乙○○，意思好像是
    問她「這個問題要怎麼回答」，乙○○就跟她說，就說是『
    阿華』的，當時乙○○坐在甲○○背後」等語（見本院上訴
    (一)卷第184 頁、上訴(二)卷第55頁）。參以證人吳東原另亦證
    稱：「查獲當時被告二人走在一起，甲○○之表情感覺好像
    是『怎麼會這樣』等語（見本院上訴(一)卷第191 頁），及被
    告甲○○為成功廣播電台之員工（主播），於92年11月8 日
    至同月16日係利用休假期間與共同被告乙○○一同到大陸去
    旅遊，此已據其與共同被告乙○○供述明確，並有成功廣播
    電台函文在卷可佐（見偵字第23224 號卷32頁、原審卷第10
    9 頁），則被告甲○○應係被查獲後礙於朋友情面所為迴護
    共同被告乙○○之詞，尚難因其於查獲之初未具實以告，即
    認其始終知情。
  (四)證人吳東原於本院前審雖證稱：伊係接獲線民檢舉後，監聽
    葛海萍之電話，發現其與被告等有聯絡，葛海萍有跟乙○○
    講要請被告等出國，經清查比對，確定是被告二人；故據伊
    等研判，本件運毒是由乙○○押貨，甲○○則負責夾帶毒品
    ，後來事實亦是如此。而其等所以如此，是為了規避查緝風
    險，如果第一時間被查到毒品，其等即可撇清；其後乙○○
    在偵訊室內有打電話給葛海萍，伊等監聽葛海萍的電話，裡
    面有說到這點等語（見本院上訴(一)卷第181-184 頁）；證人
    洪麗華（財政部高雄關稅局人員）亦證稱：被告等入關時，
    有線報被告二人有攜帶管制物品嫌疑等語（見本院上訴(二)卷
    第50頁）。惟證人吳東原上開證稱：「葛海萍有跟乙○○講
    說要請他們出國」等語，足徵葛海萍所聯絡者係共同被告乙
    ○○，而非被告甲○○，此由證人葛海萍於本院前審審理時
    證稱：「我把2 瓶放在電視櫃旁邊，要乙○○帶回來，我有
    跟葛素講」、「我打電話給乙○○，是乙○○接的」等語，
    亦可獲得印證（見上更(一)字第151 號卷第90頁、上訴(二)卷第
    92 頁 ）。證人葛海萍聯絡之對象既係共同被告乙○○，則
    被告甲○○是否知情即非無疑。何況吳東原於本院前審審理
    時亦證稱：「我主觀判斷她們知情」、「監聽部分是在台北
    進行，監聽的人好像是憲兵單位，他們監聽到的時候會第一
    時間通知我們」等語（見本院上訴(一)卷第183 、185 頁）；
    是證人吳東原並未參與監聽，僅係聽聞自監聽人員之轉述，
    則其上揭所證：「據伊等研判，本件運毒是由甲○○負責夾
    帶毒品，後來事實亦是如此；而其等所以如此，是為了規避
    查緝風險，如果第一時間被查到毒品，其等即可撇清」等語
    ，顯係個人之推測之詞，自難執為被告甲○○不利之認定。
    再者，其復同時證稱：「我們那時的監聽帶並沒有保存下來
    ，那時通訊監察法剛通過，民營電信的監聽是有些問題的，
    是好幾個案件同時放在同一個錄音帶，我們沒有辦法特別獨
    立出來，而且我們的案件也很多，我們只是把它用手抄下來
    ，因整合有些問題，沒有辦法一個案子錄在同一捲錄音帶上
    面，基於人力考量，我們無法獨立分別出來，只有將它寫成
    譯文，譯文只是我們研判的參考，無法當成證據，所以沒有
    辦法將錄音及譯文全部併在這個卷裡面」等語（見本院上訴
    (一)卷第182 頁）。是此部分傳聞亦無從調查。更何況，毒品
    於入境後既在被告甲○○持有中被查獲，則亦僅共同被告乙
    ○○得以推諉可撇清，被告甲○○毫無撇清之餘地，而如上
    所述，共同被告乙○○在警偵詢時及證人陳亮君（海關人員
    ）於本院前審證稱：「乙○○說是甲○○的」等語（見本院
    上訴(二)卷第55頁），益徵共同被告乙○○亦確實將責任推給
    被告甲○○，是證人吳東原上開不利於被告甲○○之所證不
    足執為不利於被告甲○○之認定。而證人洪麗華所證亦僅能
    證明被告甲○○有攜帶毒品入境之事實，並不足以證明其知
    情。
  (五)扣案裝愷他命之「老掌櫃」酒瓶雖以手搖動即知裡面並非液
    體，亦即將扣案二瓶「老掌櫃」酒瓶之瓶身略作搖晃，即可
    輕易察覺其與一般酒類迥異，而被告甲○○自大陸地區經由
    澳門手攜該物入台之過程中，均曾加以提取，亦經被告甲○
    ○自承在卷。惟扣案「老掌櫃」酒既係受葛海萍之託帶回台
    灣給乙○○之父親，且係以禮盒包裝，外觀完整且未經拆封
    ，有證人吳東原所提出之照片在卷可憑（見本院上訴(二)卷第
    60-62 頁）。則被告甲○○未開啟包裝，或打開瓶蓋或加以
    搖晃，亦合於一般常情與社會禮俗，且亦無證據證明被告甲
    ○○有上開打開瓶蓋或加以搖晃之行為，因此不能執此為被
    告甲○○不利之認定。
五、綜上所述，公訴人所舉之證據尚未達於通常一般人均不致有
    懷疑而得確信為真實之程度，依上引最高法院之判例意旨，
    自難執為被告甲○○不利之認定，被告甲○○被訴走私、運
    輸第三級毒品之罪嫌尚屬不能證明，依上引刑事訴訟法之規
    定，自應為其無罪之判決。
六、原審就被告甲○○部分未詳為推求，遽為論罪科刑之判決，
    尚有未洽，被告甲○○執此聲明上訴，指摘原判決不當，為
    有理由，應由本院將原判決關於被告甲○○部分撤銷改判，
    並為被告甲○○無罪之判決。
據上論結，應依刑事訴訟法第369 條第1 項前段、第364 條、第
299 條第1 項前段、第301 條第1 項，毒品危害防制條例第4 條
第3 項、第17條第1 項、第19條第1 項，懲治走私條例第12條、
第2 條第1 項，刑法第11條、第28條、第55條、第74條第1 、第
2 項第1 款、第4 款、第38條第1 項第1 款，判決如主文。
本案經檢察官陳宗吟到庭執行職務。
中    華    民    國    99    年    4     月    14    日
                  刑事第四庭    審判長法  官  蕭權閔
                                      法  官  陳吉雄
                                      法  官  李嘉興
以上正本證明與原本無異。
如不服本判決應於收受本判決後10日內向本院提出上訴書狀，其
未敘述上訴理由者，並得於提起上訴後10日內向本院補提理由書
狀（均須按他造當事人之人數附繕本）「切勿逕送上級法院」。
中    華    民    國    99    年    4     月    14    日
                                      書記官  唐奇燕
附錄本件判決論罪科刑法條：
懲治走私條例第2 條
私運管制物品進口、出口逾公告數額者，處7 年以下有期徒刑，
得併科新臺幣300 萬元以下罰金。
以犯前項之罪為常業者，處3 年以上10年以下有期徒刑，得併科
新臺幣500萬元以下罰金。
第1項之未遂犯罰之。
第1項所稱管制物品及其數額，由行政院公告之。
懲治走私條例第12條自大陸地區私運物品進入臺灣地區，或自臺
灣地區私運物品前往大陸地區者，以私運物品進口、出口論，適
用本條例規定處斷。

司法院資訊處製作；財團法人民間司法改革基金會備份。
